【裁判字號】    98,上訴,4524
【裁判日期】    990325
【裁判案由】    毒品危害防制條例
【裁判全文】
臺灣高等法院刑事判決                98年度上訴字第4524號
上  訴  人
即  被  告  甲○○
上列上訴人即被告因違反毒品危害防制條例案件，不服臺灣板橋
地方法院98年度訴字第2572號，中華民國98年9 月30日第一審判
決 (起訴案號：臺灣板橋地方法院檢察署98年度毒偵字第3983號
），提起上訴，本院判決如下：
    主  文
上訴駁回。
    事  實
一、甲○○前於民國88年間，因施用第一、二級毒品案件，經臺
    灣臺東地方法院以88年度毒聲字第155 號裁定送勒戒處所施
    以觀察、勒戒後，因認有繼續施用毒品傾向，復由同法院以
    88年度毒聲字第211 號裁定令入戒治處所施以強制戒治，於
    89年6 月9 日因強制戒治期滿執行完畢出監，該次施用毒品
    犯行且經臺灣臺東地方法院檢察署檢察官以89年度戒毒偵字
    第53號為不起訴處分確定；(1)復於93年7 月間，因施用第二
    級毒品案件，經原審以94年度簡字第5135號判決判處有期徒
    刑6月確定；(2)又於94年4月間，因收受贓物案件，經原審以
    94 年度簡字第4545號判決判處有期徒刑3月確定；(3)再於94
    年4 月間，因違反槍砲彈藥刀械管制條例案件，經臺灣臺北
    地方法院以95年度訴字第858號判決判處有期徒刑1年8 月，
    併科罰金新台幣（下同）90,000 元確定；(4)另於94年9月間
    ，因違反槍砲彈藥刀械管制條例案件，經臺灣士林地方法院
    以94年度士簡字第1372號判決判處有期徒刑6 月確定；(5)又
    於95年間，因連續施用第一級毒品案件，經原審以95年度訴
    字第53號判決判處有期徒刑1年2月確定；(6)復於95年間，因
    過失傷害案件，經臺灣臺北地方法院以95年度交易字第356
    號判決判處拘役55日確定；前揭6 罪所處之刑，嗣經臺灣臺
    北地方法院以96年度交聲減字第1177號裁定均各減刑為有期
    徒刑3月、1月15日、10月，併科罰金45,000元、3月、7月、
    拘役27日，並將前4 罪更定應執行有期徒刑1年2月，併科罰
    金45,000元確定，經接續執行後，於97年2月15 日執行完畢
    （惟自97年2 月15日起接續執行拘役27日及罰金45,000元易
    服勞役後，於97年4 月18日出監）；詎猶未知所戒慎，復基
    於同時施用第一級毒品海洛因、第二級毒品甲基安非他命之
    犯意，於98年5月29日某時許，在臺北市○○街○段284巷2號
    住處內，以將海洛因及甲基安非他命混合置於玻璃球內燒烤
    後吸食煙霧之方式，施用海洛因及甲基安非他命1 次；嗣於
    98年5 月30日16時30許，在臺北縣三重市○○○路63號前為
    警臨檢盤查，併扣得其持有之第一級毒品海洛因1 包（淨重
    0.0570公克，因鑑驗使用0.0006公克，驗餘淨重0.0564公克
    ），甲○○且同意接受員警採尿，經警將其尿液檢體送驗後
    ，呈嗎啡、甲基安非他命陽性反應。
二、案經臺北縣政府警察局三重分局移送臺灣板橋地方法院檢察
    署檢察官偵查後起訴。
    理  由
一、認定犯罪事實所憑之證據及理由：
  (一)被告對其在上揭時間、地點施用第一級毒品海洛因、第二級
    毒品甲基安非他命之事實，於原審審理中坦承不諱，而其為
    警查獲時，同意接受員警採尿，經警將所採集被告尿液檢體
    送驗後，呈嗎啡、甲基安非他命陽性反應，有臺北縣政府警
    察局三重分局查獲毒品案件被移送者姓名、代碼對照表、台
    灣檢驗科技股份有限公司98年6 月10日出具之濫用藥物檢驗
    報告各1份附卷足憑（見98年度毒偵字第3983 號卷第19頁、
    第46頁）；又被告為警查獲時，所扣得白色粉末1 包（淨重
    0.0570公克，因鑑驗使用0.0006公克，驗餘淨重0.0564公克
    ）經鑑定，確含第一級毒品海洛因成分等情，亦有交通部民
    用航空局航空醫務中心98年7月3日航藥鑑字第0983265 號毒
    品鑑定書附卷可稽（見98年度毒偵字第3983號卷第44頁），
    俱徵被告自白有上開施用海洛因、甲基安非他命犯行，核與
    事實相符，堪以採信。
  (二)按觀察、勒戒或強制戒治執行完畢釋放後，5 年內再犯施用
    第一、二級毒品之罪者，檢察官應依法追訴，毒品危害防制
    條例第23條第2 項定有明文；次按修正毒品危害防制條例就
    施用毒品者，僅於「初犯」及「5 年後再犯」二種情形，有
    其追訴條件之限制，即須於初犯經觀察、勒戒或強制戒治釋
    放後，5 年內均無施用毒品之行為，始能認其前所實施之觀
    察、勒戒或強制戒治已足遮斷毒癮，而得於5 年後再犯時，
    再予適用初犯之規定，重行觀察、勒戒等程序；倘5 年內已
    經再犯，被依法追訴處罰，縱其第3次（或第3次以上）施用
    毒品之時間在初犯釋放5年以後，即與「5年後再犯」之情形
    有別，且因已於「5 年內再犯」，顯見其再犯率甚高，原實
    施觀察、勒戒或強制戒治，已無法收其實效，而無5 年戒斷
    期之存在，自無再經觀察、勒戒及強制戒治之必要，應由檢
    察官逕行起訴 (最高法院著有95年度台非字第59號判決、95
    年度台非字第65號判決意旨參照)。 查被告前因施用毒品案
    件，經臺灣臺東地方法院裁定送勒戒處所施以觀察、勒戒後
    ，因認有繼續施用毒品傾向，復由同法院裁定令入戒治處所
    施以強制戒治，嗣於89年6月9日因戒治期滿執行完畢出監，
    該次施用毒品犯行且經臺灣臺東地方法院檢察署檢察官以89
    年度戒毒偵字第53號為不起訴處分確定，復於93年7 月間，
    因施用第二級毒品案件，由臺灣板橋地方法院檢察署檢察官
    以94年度毒偵字第5510號提起公訴，並經原審以94年度簡字
    第5135號判決判處有期徒刑6月確定等情，有本院被告前案
    紀錄表在卷可稽，是被告於89年6月9日強制戒治期滿執行完
    畢後，5年以內之93年7月間，既仍因有施用毒品犯行，經法
    院判處罪刑確定，依諸前開條例規定及最高法院判決意旨，
    因被告在觀察勒戒、強制戒治執行完畢釋放後之5年內，業
    有施用毒品之行為，則被告本次於98年5月29日所為之施用
    毒品之行為，即與5年後再犯之情形有別，無再經觀察、勒
    戒、強制戒治之必要，應由檢察官逕行起訴，附此敘明；綜
    上，本件事證已明，被告犯行堪以認定。
二、應適用之法律、科刑審酌事由及沒收物之處理：
    核被告所為，係犯毒品危害防制條例第10 條第1項之施用第
    一級毒品罪及同條第2 項之施用第二級毒品罪。原審審理結
    果，認被告罪證明確，其施用第一、二級毒品前後持有該等
    毒品行為，均各為其施用之高度行為所吸收，均不另論罪；
    又被告同時合併施用第一、二級毒品，乃以一行為而觸犯2
    罪名，為想像競合犯，應依刑法第55條規定，僅從一重之施
    用第一級毒品罪處斷；公訴人雖認被告前開施用第一、二級
    毒品行為，係犯意各別，行為殊異，請予分論併罰，然按毒
    品有煙吸、注射或口服等不同施用方式，其施用方式及用藥
    組合，並無固定模式，不同吸毒族群及不同毒品種類，可能
    有不同之施用方式及組合，且確有將海洛因及甲基安非他命
    混用之案例，此有行政院衛生署管製藥品管理局94年3 月22
    日管檢字第0940002773號函附卷可參，足徵被告供稱乃同時
    混合施用海洛因、甲基安非他命等語，洵屬有據，堪以採信
    ，公訴人復未指出資以認定被告係分別施用海洛因與甲基安
    非他命之證據方法，自應為有利被告之認定，是公訴人認被
    告所犯上開2罪，應予分論併罰乙節，容有誤會，併此敘明
    ；另被告有如事實欄所述前科及刑之執行情形，有前揭本院
    被告前案紀錄表附卷可憑，其於有期徒刑執行完畢後，5年
    以內，故意再犯本件有期徒刑以上之罪，為累犯，應依刑法
    第47條第1項規定，加重其刑；至被告雖認其本件行為符合
    自首，然查被告係於98年5月30日16時30許為警查獲，而其
    本件施用海洛因及甲基安非他命之時點，係98年5 月29日，
    事證業經認定如上，茲被告於98年5 月30日遭警查獲之當日
    警詢及偵訊時，固確曾坦認前有施用安非他命、海洛因之情
    ，然其斯時所坦承之最後一次施用時點，係98年2月6日，此
    有被告之警詢、偵查筆錄在卷可稽（見98年度毒偵字第3983
    號卷第7、37頁）， 則被告警詢、偵查時顯非針對其本案98
    年5 月29日之施用海洛因及甲基安非他命犯行，在此部份之
    犯罪被有偵查權之機關或公務員發覺前，即主動向有偵查權
    限之警員申告自己本案98年5 月29日施用毒品之事實，兼之
    本案亦無事證顯示，被告另於臺北縣政府警察局三重分局收
    受被告前揭台灣檢驗科技股份有限公司98年6 月10日出具之
    濫用藥物檢驗報告，因悉被告本案施用毒品犯嫌併於98 年6
    月20日以北縣警重刑字第0980029173號函檢附該驗尿報告與
    臺灣板橋地方法院檢察署檢察官偵查前，被告復有向有偵查
    權限之機關或公務員申告自己本案犯行之事實，是其本案犯
    行容與自首之要件不符，併此敘明；爰審酌被告曾因施用毒
    品犯行受觀察勒戒、強制戒治及刑罰執行，仍漠視法令禁制
    而犯本罪，顯未知所戒慎，惟兼衡其施用毒品所生危害，實
    以自戕身心健康為主，對於他人生命、身體、財產等法益，
    尚無明顯而重大之實害，暨其犯罪後坦認犯行之態度等一切
    情狀，就其本件犯行，量處被告施用第一級毒品，累犯，處
    有期徒刑11月，並諭知扣案第一級毒品海洛因1 包（淨重0.
    0570公克，因鑑驗使用0.0006公克，驗餘淨重0.0564公克）
    ，因該只包裝袋與其內之毒品，二者在物理上均難以析離，
    均應依毒品危害防制條例第18條第1 項前段規定沒收銷燬，
    核無認定事實錯誤、量刑瑕疵或違背法令之情形，其結論尚
    無不合。被告上訴意旨，泛指稱本件行為符合自首，且原審
    判處有期徒刑11月，顯有過重云云。惟量刑係法院就繫屬個
    案犯罪之整體評價，為事實審法院得依職權自由裁量之事項
    ，量刑判斷當否之準據，應就判決之整體觀察為綜合考量，
    苟已斟酌刑法第57條各款所列情狀，而未逾越法定刑度，如
    無偏執一端，致明顯失出失入情形，上級審法院即不得單就
    量刑部分遽指為不當或違法。本件原判決業已就被告是否符
    合自首要件論述綦詳，且審酌刑法第57條各款及前開所列情
    狀，予以綜合考量，於法定刑度範圍內，詳予審酌科刑，核
    無認定事實錯誤、量刑瑕疵或違背法令之情形，亦無判決理
    由不備，或其他輕重相差懸殊等量刑有所失出或失入之違法
    或失當之處。被告提起上訴，仍執前詞置辯及指稱原審量刑
    過重等情，指摘原判決不當，為無理由，應予駁回。
三、按第二審被告經合法傳喚，無正當之理由不到庭者，得不待
    其陳述，逕行判決，刑事訴訟法第371 條定有明文。被告甲
    ○○經合法傳喚，有卷附送達證書可憑，無正當理由不到庭
    ，爰不待其陳述逕行判決，附此敘明。
據上論斷，應依刑事訴訟法第368條、第371條，判決如主文。
本案經檢察官黃全祿到庭執行職務。
中    華    民    國    99    年    3     月    25    日
                  刑事第二十三庭    審判長法  官  許宗和
                                          法  官  潘進柳
                                          法  官  沈君玲
以上正本證明與原本無異。
如不服本判決，應於收受送達後10日內向本院提出上訴書狀，其
未敘述上訴之理由者並得於提起上訴後10日內向本院補提理由書
（均須按他造當事人之人數附繕本）「切勿逕送上級法院」。
                                          書記官  彭于瑛
中    華    民    國    99    年    3     月    25    日

司法院資訊處製作；財團法人民間司法改革基金會備份。
